智慧財產及商業法院刑事判決  
110年度刑智上易字第35號
上訴人即被告  林御正                           


選任辯護人    黃世瑋律師(兼送達代收人)   
              葉昱廷律師   
              吳佳育律師   
上列上訴人因違反著作權法案件，不服臺灣臺灣新北地方法院中
華民國110年3月11日109年度智訴字第7號第一審判決（起訴案號
：臺灣新北地方檢察署108年度偵字第32363號），提起上訴，本
院判決如下：
　　主  文
上訴駁回。
林御正緩刑貳年。
    事實及理由
一、本案經本院審理結果，認第一審以上訴人即被告林御正犯著
    作權法第92條之擅自以公開傳輸方法侵害他人著作財產權罪
    ，處有期徒刑肆月，如易科罰金，以新臺幣（下同）1千元
    折算1日。認事用法及量刑均無不當，應予維持，並引用第
    一審判決書記載之事實、證據及理由（如附件）。
二、上訴意旨略以：本案著作非告訴人獨立創作，應不具原創性
    ，告訴人既然曾經見聞被告繪製於白板上之手繪圖後以電腦
    程式繪製出本案著作，則本案著作之著作權人應為被告，有
    上證2至上證6、上證7至上證9為證(見本院卷第203至223頁
    、第287至293頁)，退步言之，當屬被告與告訴人之共著作
    ，另告訴人主觀上有贈與被告或至少默示無償同意被告使用
    本案著作之意等情。
三、經查:
  ㈠告訴人為本案著作之著作財產權人，本案著作具有原創性，
    且係告訴人之獨立創作，非被告與告訴人之共同創作，被告
    侵害告訴人之著作財產權等情，原審判決第5至9頁已論述明
    確。又著作權法第37條規定，約定不明的情形應推定為未授
    權，所以被告所辯告訴人有贈與或默示同意使用本案著作云
    云，為不足採。再者，本案著作為告訴人之獨立創作，非被
    告與告訴人之共同創作，已如前所述，縱使係著作權法第40
    條之1第1項規定之共有著作，被告未經告訴人同意也不能獨
    立行使，被告此部分所辯亦非可採。
  ㈡次查，上證1為Telephant品牌名稱之發想討論對話，與本案
    著作之設計無關。上證2僅繪製出一般的大象圖案，該圖案
    與本案著作差距極大，無法證明本案著作為被告所設計。上
    證3、上證4白板僅繪製有上證2手稿圖之大象圖案，該圖案
    與本案著作亦有差距，無法證明與本案著作之關連。上證5
    至上證9均與本案著作無關。是以，被告所提出之上證1至上
    證9無法證明本案著作為其所創作。
  ㈢本案量刑妥適:
    原審判處被告罪刑，核其認事、用法、量刑及沒收之宣告，
    均無不當，故被告上訴為無理由，應予駁回。
  ㈣本案無沒收之問題:
    關於被告使用本案著作於產品之部分，被告選任辯護人黃世
    瑋律師陳稱目前被告並未使用系爭著作圖樣，若有流通在外
    ，均是先前販售給下游廠商的，依據告訴人與被告於111 年
    1月3日成立之和解條件，告訴人已經同意被告在111年1 月3
    日前可以使用系爭大象圖案等語。告訴代理人就此陳稱
    只要被告沒有再繼續使用，告訴人即不予追究先前販售給下
    游的部分等語(見本院卷第368至369頁審理程序筆錄記載)，
    是以本案應無沒收之問題。
  ㈤本案案情已明確，並無傳喚葉國勤出庭作證之必要，附此   
   敘明。
四、綜上所述，被告上訴為無理由，應予駁回。
五、緩刑部分:
　　按受2年以下有期徒刑、拘役或罰金之宣告，而未曾因故意
    犯罪受有期徒刑以上刑之宣告者，認以暫不執行為適當者，
    得宣告2年以上5年以下之緩刑，其期間自裁判確定之日起算
    。刑法第74條第1項第1款定有明文。查被告未曾因故意犯罪
    受有期徒刑以上刑之宣告，有臺灣高等法院被告前案紀錄表
    在卷可參（見本院卷第351頁）。其因一時失慮致犯刑章，
    且已於本院審理中與告訴人和解，有和解筆錄存卷足參(見
    本院110年度附民字第6號卷第447至448頁)，並支付和解金
    完畢，有告訴人刑事陳報二狀附卷可憑（見本院卷第371頁
    ）。告訴人對於緩刑沒有意見，檢察官亦當庭表示若本院認
    為有罪給予緩刑表示尊重（均見本院卷第368頁），足證被
    告已積極謀求補償，已徵悔意，諒其經此次偵審程序及科刑
    判決，應已知所警惕，而無再犯之虞，所宣告之刑以暫不執
    行為適當，爰依刑法第74條第1項第1款規定予以宣告緩刑2
    年，以啟自新。　
據上論斷，應依智慧財產案件審理法第1條，刑事訴訟法第368條
、第373條，刑法第74條第1項第1款，判決如主文。
本案經檢察官蔡妍蓁提起公訴，檢察官朱帥俊到庭執行職務。
中　　華　　民　　國　　111 　年　　2 　　月　　24　　日
                          智慧財產第二庭
                            審判長法  官　蔡惠如
                                  法  官　吳俊龍
                                  法  官　曾啓謀
以上正本證明與原本無異。
不得上訴。
中　　華　　民　　國　　111 　年　　3 　　月　　 3　　日
　　　　　　　　　　　　　        書記官　丘若瑤